臺灣高等法院臺中分院刑事判決
111年度金上訴字第830號

上  訴  人  
即  被  告  王映惇


上列上訴人因違反洗錢防制法等案件，不服臺灣臺中地方法院11
0年度金訴字第786號中華民國111年1月25日第一審判決（起訴案
號：臺灣臺中地方檢察署110年度偵字第569、707、10060、2184
8號），提起上訴，本院判決如下：
    主  文
上訴駁回。
    事  實
一、甲○○預見一般人取得他人金融機構帳戶使用，常與財產犯罪
    具有密切關係，可能利用他人金融機構帳戶作為取得詐欺贓
    款之工具，並製造金流追查斷點，掩飾、隱匿詐欺犯罪所得
    之去向、所在，竟仍基於縱若有人持其所交付之金融機構帳
    戶提款卡（含密碼）犯罪，亦不違背其本意之幫助一般洗錢
    、幫助詐欺取財之不確定故意，於民國109年9月25日前之某
    日，在不詳地點，以不詳方式，將其所申辦之台新國際商業
    銀行帳號00000000000000號帳戶（下稱上開台新銀行帳戶）
    提款卡及密碼，提供予真實姓名、年籍均不詳之人（無證據
    證明未滿18歲）。而該人取得上開台新銀行帳戶提款卡及密
    碼後，即意圖為自己不法之所有，基於詐欺取財（無證據顯
    示參與詐騙者達3人以上）及一般洗錢之犯意，分別為下列
    行為：
  ㈠於109年9月25日晚間8時許，佯稱係投資網站之客服人員與乙○○聯繫，並詐稱：乙○○操作錯誤，需要繳交款項才能將帳戶
    解凍云云，致乙○○陷於錯誤，遂依指示於該日晚間8時7分許
    ，轉帳新臺幣（下同）1 萬5000元至上開台新銀行帳戶內。
　㈡於109年9月間某日，使用交友軟體與丙○○聯繫，並佯稱可投
    資獲利云云，致丙○○信以為真而陷於錯誤，遂依指示於109
    年9月26日上午10時24分許、11時38分許，分別轉帳6000元
    、9000元至上開台新銀行帳戶內。
　㈢於109年9月24日某時，使用交友軟體與丁○○聯繫，並佯稱可
    投資獲利云云，致丁○○信以為真而陷於錯誤，遂依指示於10
    9年9月26日上午10時23分許、12時11分許，分別轉帳1 萬元
    、3萬元至上開台新銀行帳戶內。
　  嗣乙○○、丙○○、丁○○於轉帳後，該等款項旋遭提領一空，其
    等均察覺有異，並報警處理而循線查獲上情。
二、案經乙○○訴由嘉義市政府警察局第二分局、丙○○訴由臺中市
    政府警察局清水分局、丁○○訴由桃園市政府警察局平鎮分局
    報告臺灣臺中地方檢察署檢察官偵查起訴。
    理    由
壹、證據能力方面
　　被告以外之人於審判外之陳述，雖不符刑事訴訟法第159條
    之1至第159條之4之規定，而經當事人於審判程序同意作為
    證據，法院審酌該言詞陳述或書面陳述作成時之情況，認為
    適當者，亦得為證據；當事人、代理人或辯護人於法院調查
    證據時，知有同法第159條第1項不得為證據之情形，而未於
    言詞辯論終結前聲明異議者，視為有前項之同意，刑事訴訟
    法第159條之5定有明文。而該條規定之立法意旨，在於確認
    當事人對於傳聞證據有處分權，得放棄反對詰問權，同意或
    擬制同意傳聞證據可作為證據，屬於證據傳聞性之解除行為
    ，如法院認為適當，不論該傳聞證據是否具備刑事訴訟法第
    159條之1至第159條之4所定情形，均容許作為證據，不以未
    具備刑事訴訟法第159條之1至第159條之4所定情形為前提（
    最高法院104年度第3次刑事庭會議決議參照）。本判決認定
    事實所引用之供述證據（含文書證據），檢察官、被告於本
    院準備程序時，均不爭執證據能力，亦未於言詞辯論終結前
    聲明異議，而本院審酌各該證據作成時之情況，並無違法不
    當或證明力明顯過低之瑕疵，亦認以之作為證據應屬適當，
    是依刑事訴訟法第159條之5規定，均有證據能力。
貳、實體方面
一、訊據被告甲○○矢口否認有何幫助一般洗錢、幫助詐欺取財等
    犯行，辯稱：我跟○○○○國際通訊行辦理電信貸款，所以將上
    開台新銀行帳戶之提款卡交給通訊行的負責人林○○（綽號「
    阿耕」，所涉詐欺等罪嫌業經臺灣臺中地方檢察署檢察官以
    110年度偵字第10060號為不起訴處分確定），但是林○○一直
    沒有將上開台新銀行帳戶的提款卡還給我云云。經查：
　㈠被告於109年1月間至○○○○國際通訊行辦理電信貸款，此貸款
    須先申辦電信門號，並預繳8000元保證金，因被告斯時並無
    現金，遂由○○○○國際通訊行代為繳納該筆8000元，且為被告
    辦得台灣之星電信股份有限公司（下稱台灣之星公司）之門
    號，其後即將相關申辦貸款資料送交金融機構審核，然核貸
    未過等情，業據被告於警詢、偵訊、原審準備程序及審理中
    供承在卷（見偵707卷第25至28頁，偵569卷第25至29、109
    至112頁，原審卷第43至53、141至187、217至230頁），核
    與證人林○○、證人即○○○○國際通訊行前員工劉○○、王○○於警
    詢、偵訊、原審審理時證述之情節大致相符（見偵10060卷
    第45至47、71至73、75至77、115至118頁，原審卷第145至1
    73、174至186頁），並有被告與○○○○國際通訊行（通訊軟體
    LINE暱稱「○○全省總公司」）之LINE對話紀錄、○○○○國際通
    信行公司登記查詢資料、台新國際商業銀行109年10月16日
    函等在卷可稽（見發查25卷第19至21、39頁，偵569卷第71
    頁）。又告訴人乙○○、丙○○、丁○○因遭詐騙而分別依指示於
    犯罪事實欄一㈠至㈢所示時間，各自轉帳如前述款項至上開台
    新銀行帳戶內，其後該等款項均遭提領一空等事實，業據證
    人即告訴人乙○○、丙○○、丁○○於警詢時證述在案（見偵569
    卷第41至42頁，偵707卷第31至33頁，偵21848卷第73至75頁
    ），復有台新國際商業銀行109年10月16日台新作文字第109
    22631號函附上開台新銀行帳戶交易明細、告訴人乙○○之對
    話紀錄截圖與轉帳畫面、○○○○國際通信行所在照片、告訴人
    丙○○之轉帳畫面、告訴人丁○○之轉帳畫面與對話紀錄截圖、
    台新國際商業銀行110年12月1日函暨檢附台新銀行帳戶交易
    明細等附卷為憑（見偵569卷第71至75、77至80、81至83、8
    5至87頁，偵707卷第43頁，偵21848卷第103、113、115頁，
    原審卷第203至209頁）。從而，不詳之人應係於109年9月25
    日前某日取得上開台新銀行帳戶提款卡及密碼後，即作為訛
    詐告訴人乙○○、丙○○、丁○○之工具，並以之提領款項等節，
    堪予認定。
　㈡按刑法上之故意，分為直接故意（確定故意）與間接故意（
    不確定故意），行為人對於構成犯罪之事實，明知並有意使
    其發生者為直接故意。行為人對於構成犯罪之事實，預見其
    發生，而其發生並不違背其本意者為間接故意；而間接故意
    與有認識的過失之區別，在於二者對構成犯罪之事實雖均預
    見其能發生，但前者對其發生並不違背其本意，後者則確信
    其不發生。是以，若對於他人可能以其所交付之帳戶，進行
    詐欺取財之犯罪行為乙情，已預見其發生，而其發生並不違
    反其本意，自應負故意犯（間接故意）之罪責。又向金融機
    構申辦帳戶，並無任何特殊之資格限制，僅需存入最低開戶
    金額，任何人皆可自由申請，且得同時在不同金融機構申請
    數個帳戶使用，故申辦帳戶乃極為容易之事，一般人若非具
    有不法目的，實無徵求、蒐集他人帳戶資料之必要，倘若有
    以購買、承租、求職或巧立各種名目而藉故蒐集、徵求，稍
    具智識程度、社會經驗之人，應可輕易察覺蒐集、徵求帳戶
    資料者係欲以他人之帳戶從事不法行為。再者，於金融機構
    開設帳戶，係針對個人身分、社會信用予以資金流通，具有
    強烈之屬人性，且為個人理財工具，因事關個人財產權益保
    障，其私密性、重要性不言可喻，一般人均應有妥為保管金
    融機構帳戶資料，以防止存款遭盜領、帳戶被他人冒用之認
    識，除非係親人或具有密切情誼者，難認有何交付他人使用
    之正當理由，縱偶因特殊情況須將金融機構帳戶資料交付他
    人，亦必深入瞭解他人之可靠性與其用途，以免個人之存款
    遭他人侵吞，或遭持之從事不法行為，始符社會常情；而金
    融卡復為利用各金融機構所設自動櫃員機領取款項之重要憑
    證，提款卡設定密碼之目的，亦係避免倘因遺失、被竊或其
    他原因離本人持有時，取得提款卡者若未經原持卡人告知密
    碼，即難以持用，如原持卡人隨意告知他人提款卡密碼，甚
    至配合將密碼更改為他人所告知之數字者，則無異輕啟他人
    窺伺財物之貪念，並可從容領得帳戶內之款項，密碼之設定
    顯屬多餘。尤以，使用他人金融機構帳戶作為被害人匯入款
    項之交易媒介，以實現詐欺取財犯罪，此乃一般使用人頭帳
    戶常見之非法利用類型，復經大眾傳播媒體再三披露，具正
    常智識之人實應具有為免他人取得金融機構帳戶資料作為詐
    欺取財犯罪工具使用，不得隨意交付予無關他人之認知。職
    此，如行為人對其所提供之金融機構帳戶資料，已預見被用
    來作為詐欺取財此非法用途之可能性甚高，甚至在基於對自
    己利益之考量遠高於第三人財產法益恐因此受害之情況下，
    猶漠不在乎而輕率交付，堪認行為人係容任第三人因受騙而
    交付財物之結果發生，自應認具有幫助詐欺取財之不確定故
    意。
　㈢又按洗錢防制法第15條之特殊洗錢罪，係在無法證明前置犯
    罪之特定不法所得，而未能依洗錢防制法第14條之一般洗錢
    罪論處時，始予適用。過去實務認為，行為人對犯特定犯罪
    所得之財物或利益作直接使用或消費之處分行為，或僅將自
    己犯罪所得財物交予其他共同正犯，祇屬犯罪後處分贓物之
    行為，非本條例所規範之洗錢行為，惟依新法規定，倘行為
    人意圖掩飾或隱匿特定犯罪所得來源，而將特定犯罪所得直
    接消費處分，甚或交予其他共同正犯予以隱匿，或由共同正
    犯以虛假交易外觀掩飾不法金流移動，即難認僅單純犯罪後
    處分贓物之行為，應仍構成新法第2條第1或2款之洗錢行為
    （最高法院108年度台上字第1744號、108年度台上字第3086
    號判決意旨參照），而刑法第339條之詐欺取財罪，屬洗錢
    防制法第3條第2款所規定之特定犯罪。第按特定犯罪之正犯
    實行特定犯罪後，為掩飾、隱匿其犯罪所得財物之去向及所
    在，而令被害人將款項轉入其所持有、使用之他人金融帳戶
    ，並由該特定犯罪正犯前往提領其犯罪所得款項得手，因已
    造成金流斷點，該當掩飾、隱匿之要件，該特定犯罪正犯自
    成立一般洗錢罪之正犯。如提供金融帳戶之行為人主觀上認
    識該帳戶可能作為對方收受、提領特定犯罪所得使用，對方
    提領後會產生遮斷金流以逃避國家追訴、處罰之效果，仍基
    於幫助之犯意，提供該帳戶之提款卡及密碼，以利洗錢之實
    行，應論以一般洗錢罪之幫助犯（最高法院108年度台上字
    第3101號判決意旨參照），亦即將自己申辦之金融帳戶資料
    交付予他人使用時，已認識他人可能將其金融帳戶資料作為
    收受、提領特定犯罪所得之用，並因此製造金流追查斷點、
    隱匿犯罪所得之去向，猶不顧上情而率行交付金融帳戶資料
    ，嗣後亦無積極取回之舉，或其他主觀上認為不致發生一般
    洗錢犯行之確信，而容任一般洗錢犯行繼續實現，應認合於
    幫助一般洗錢罪之構成要件。
　㈣由證人林○○於本案偵審期間證稱：當時被告要辦理「星展銀
    行手機門號貸款」，星展銀行是跟「台灣之星」合作配合貸
    款業務，不是直接跟○○○○通訊行配合，我是找「台灣之星」
    ，「台灣之星」才有資格跟星展銀行簽，因為這個專案需要
    「台灣之星」的手機門號，且需預繳8000元，但是被告沒有
    現金，所以是我們公司先墊，我先跟同事王○○一起到臺中找
    被告寫聲請書，但是我沒有跟被告收存摺及提款卡，只有收
    雙證件影本、存摺影本，被告也沒有跟我講過提款卡的密碼
    ，我們跟客戶辦電信貸款的時候，不會收雙證件的正本，也
    不會收存簿正本，不會要求客戶提供帳戶的存摺、提款卡或
    是密碼等語（見偵10060卷第46、117、118頁，原審卷第145
    至148、155、164、167頁）；證人劉○○於本案偵審期間證稱
    ：我們公司原則上只有收身分證跟存摺影本，其他都不可能
    收，收存摺影本是為了貸款下來撥款用的，我們公司沒有人
    跟被告收他的存摺及提款卡，我們只收影本而已，被告來我
    們通訊行申辦電信貸款，被告交了證件影本、帳戶的影本給
    我們，因為如果有過件，要撥款到被告的帳戶內，被告辦貸
    款的手續是我處理的，是誰交付申辦的文件給被告寫，我忘
    記了，但是我在通訊行看到已簽名的文件，後面檢附的雙證
    件及存摺就是影本等語（見偵10060卷第72頁，原審卷第175
    、178、180頁）；證人王○○於警詢時證稱：我們公司辦理電
    信貸款，只會收客人的存摺及證件的影本，不可能收正本跟
    提款卡，被告當時來辦台灣之星跟銀行的貸款，但是最後沒
    有辦過，公司有幫被告支付8000元的預繳金，事後要辦理退
    款時，被告就好像不來了，被告在公司辦理貸款時，我有在
    現場，我沒有目擊到任何人跟他收取存摺跟提款卡等語（見
    偵10060卷第76頁）。互核證人林○○、劉○○、王○○前揭證述
    ，可知○○○○國際通訊行為客戶辦理電信貸款時，僅會向客戶
    收取雙證件影本、存摺影本，不會向客戶收取金融機構帳戶
    之存摺、提款卡正本，復因金融機構核貸通過後，係將款項
    撥款至客戶名下帳戶內，所以要向客戶拿取存摺影本。衡以
    ，無論自行或委請他人向金融機構申辦貸款，均係經金融機
    構徵信審核通過後，再辦理對保、簽約等手續，俟貸款程序
    完成後始行撥款，縱須提供帳戶予金融機構以便進行撥款手
    續，亦僅須影印存摺封面或告知金融機構名稱、戶名、帳號
    即可，本無須於申請貸款之際，即先交付撥款用之帳戶存摺
    ，亦毋庸交付提款卡，遑論係告知提款卡密碼予代辦貸款之
    人或金融機構；而依被告於警詢中所陳：我經朋友「小陳」
    介紹到○○○○國際通訊行，而認識負責人「阿耕」，他說會幫
    我辦電信貸款，我不知道「阿耕」的真實姓名年籍資料，我
    們都使用LINE聯絡等語（見偵569卷第27、29頁），即知被
    告與證人林○○並不熟識，僅知其綽號為「阿耕」，則被告與
    代辦貸款之證人林○○素無交情，當時亦不清楚證人林○○之真
    實姓名，亦無確切之聯絡方式，焉有可能在無法確認可否順
    利申貸之前，就提供台新銀行帳戶資料予證人林○○，而甘冒
    遭作為不法用途或存款遭盜領之危險？何況被告辦理貸款之
    目的，既在取得申貸之款項，又豈有可能無懼於其貸得款項
    遭他人領取一空，而將提款之重要憑證即提款卡與其密碼交
    付予幾近全然陌生之證人林○○？是以，被告於本案偵審期間
    辯稱：我是將台新銀行帳戶資料交給林○○，但是林○○一直沒
    有將提款卡還給我云云，不僅與證人林○○、劉○○、王○○之證
    詞相左，復與一般辦理貸款之流程及使用金融帳戶之常情相
    違，實屬可議，難以採信。
　㈤雖星展（台灣)商業銀行資訊與營業處110年7月21日函稱：星
    展銀行與○○○○國際通訊行無配合電信貸款業務等語（見偵21
    848卷第131頁），惟證人林○○於原審審理時已證稱：「星展
    銀行手機門號貸款」是星展銀行是跟「台灣之星」合作配合
    貸款業務，不是直接跟○○○○通訊行配合，我是找「台灣之星
    」，「台灣之星」才有資格跟星展銀行簽等語明確（見原審
    卷第155頁），而此亦符合一般商業交易常情。　
　㈥觀諸卷附被告與○○○○國際通訊行之LINE對話紀錄，固顯示下
    述對話內容（偵569卷第85至87頁）：
　　【109年5月23日晚間6時13分許至46分許】
　　被告：你們領好了嗎？
　　○○全省總公司：業務回來我請他跟你聯絡
　　【109年5月24日下午1時33分許至下午3時31分許】
　　被告：你們領好了嗎？
　　○○全省總公司：還沒有
　　○○全省總公司：麻煩你直接匯到我帳戶好嗎
　　被告：我沒錢匯給你阿
　　被告：卡在你們那，你自己領一下，要這麼麻煩嗎？
　　○○全省總公司：我問業務阿宏好了　我請業務處理一下　
　　　　　　　　　　處理的怎麼樣再告訴你
　　被告：嗯
　　【109年5月25日下午5時53分許至56分許】
　　被告：你們是去領了沒？
　　○○全省總公司：（語音電話2分21秒）
　　【109年6月4日晚間6時15分許】
　　被告：那錢下來了嗎？
　　○○全省總公司：還在處理中　
　　○○全省總公司：抱歉
　　【109年6月4日晚間7時48分許】
　　被告：還沒有處理好嗎？
　　【109年7月8日晚間7時42分許至49分許】
　　被告：門號到底退好了沒？那麼久會不會太扯了？還是需要
　　      我自己去辦？
　　○○全省總公司：抱歉，我問一下業務員
　　○○全省總公司：王先生　業務說大公司辦理的比較慢　所
　　　　　　　　　　以要跟你說聲對不起　可以退的話馬上跟
　　　　　　　　　　你聯絡　抱歉
　　被告：也慢太久了吧，好幾個月了
　　○○全省總公司：我也有罵他了　但還是麻煩你等一等　抱
　　　　　　　　　　歉
　　被告：嗯　
　　【109年7月26日晚間8時48分許至9時13分許】
　　被告：門號你門（按應為「們」）如果還不退，我明天我就
　　      自己處理
　　被告：脫（按應為「拖」）太久了
　　○○全省總公司：我傳給業務　抱歉　馬上回電給你
　　○○全省總公司：明天業務要處理　會跟你聯絡　抱歉
　　【109年7月27日下午1時36分許至2時44分許】
　　○○全省總公司：業務麻煩你到公司一趟好嗎　順便處理
　　被告：我沒空過去
　　○○全省總公司：我問葉代書一下
　　被告：我要上班沒空過去
　　○○全省總公司：你去台灣之星問看看辦退了沒　如果沒辦
　　　　　　　　　　退現場直接辦退
　　○○全省總公司：麻煩辦完了　來電告之（按應為「知」）
　　　　　　　　　　一聲　謝謝。
　　被告復執前開LINE對話紀錄，以其不斷催促證人林○○歸還台
    新銀行帳戶提款卡為由，辯稱其確係將台新銀行帳戶資料提
    供予證人林○○，不清楚告訴人乙○○、丙○○、丁○○為何會轉帳
    至台新銀行帳戶內云云（偵707卷第25至28頁，偵569卷第25
    至29、109至112頁）。
　㈦惟依證人林○○於本案偵審期間證稱：被告要辦理的貸款沒有
    過，我有跟被告要預繳的8000元，被告都不理我，該張SIM
    卡應該在我公司，LINE對話紀錄中，被告說的卡片是指台灣
    之星的SIM卡，因為被告的電信貸款沒有過，被告要我們自
    己將SIM卡退掉，去領預繳金，被告有說要退預繳金給我，
    我才請被告匯到我的帳戶裡面，但是被告說他沒錢，如果被
    告的提款卡真的在我這，我自己去提領就好，幹嘛還叫被告
    匯錢，業務阿宏就是劉○○，我們請被告到公司處理預繳金80
    00元的償還事宜，被告都說他沒有空，如果退8000元是匯到
    被告的帳戶，8000元是我幫被告預繳的，我要被告還我錢，
    被告沒有跟我講過提款卡的密碼，我都不需要被告的存摺跟
    提款卡，所以我也不需要密碼，要退台灣之星的SIM卡，一
    定要被告簽名，因為是用被告的姓名申辦的，被告一直不來
    簽名，也因為被告拖太久，導致後來沒辦法領8000元，因為
    月租費就扣掉了等語（偵10060卷第46、116至118頁，原審
    卷第149至154、158至163、171、172頁）；證人劉○○於本案
    偵審期間證稱：當時被告來申辦貸款，我們先幫他繳8000元
    的預繳金，結果台灣之星的SIM卡有辦過，被告的貸款沒有
    過，我們請被告回公司辦理電信解約，以退回當時公司支付
    的預繳金，但是被告就都沒來，我跟被告說要去把台灣之星
    的門號退掉，預繳金8000元才會還給我們，被告沒有去退，
    就算被告簽文件給我們，我們也沒辦法去處理，我才會聯絡
    被告，叫被告去處理，那時候是跟被告說，看他可不可以來
    這邊，我們跟他一起去處理，被告如果沒辦法來，就是自己
    去，然後等台灣之星撥款，結果被告都沒有去處理，因為被
    告貸款的件是我幫忙送的，所以我離職的時候，就自己賠錢
    、承擔那8000元的損失等語（偵10060卷第72頁，原審卷第1
    78、181、182、184頁）。顯見被告與○○○○國際通訊行之LIN
    E對話紀錄中所提及之卡片，係指台灣之星公司的SIM卡，而
    非台新銀行帳戶的提款卡；且因證人林○○為被告辦得台灣之
    星公司之門號後，因被告向金融機構申貸未通過，證人林○○
    為向台灣之星公司取回先前代墊之8000元預繳金，遂請被告
    前往台灣之星公司之門市，或至○○○○國際通訊行再由員工陪
    同到門市辦理門號解約事宜，以便台灣之星公司退還8000元
    預繳金，而證人劉○○亦有就此事聯絡被告，然被告遲未處理
    ，致證人林○○無法向台灣之星公司取回代墊之8000元預繳金
    ，證人劉○○則因被告之申辦貸款文件係其送件而承擔該損失
    ，於離職時賠償該筆8000元。倘若被告所辯其交付台新銀行
    帳戶資料予證人林○○一節為真，併參被告所稱係於109年1月
    間交出台新銀行帳戶提款卡予證人林○○，且有告知提款卡密
    碼而論，以台新銀行帳戶交易狀況觀之，該帳戶於109年7月
    13日之餘額為1萬5220元，有上開台新銀行帳戶交易明細在
    卷足憑（原審卷第207頁），職此，證人林○○大可持台新銀
    行帳戶提款卡，自帳戶中提領8000元，何須於109年7月26、
    27日猶一再催促被告到○○○○國際通訊行處理門號解約乙事？
    是由上開LINE對話紀錄對照證人林○○、劉○○前揭證述，及台
    新銀行帳戶交易明細所示交易狀況言之，證人林○○、劉○○、
    王○○為被告辦理電信貸款手續時，未向被告收取台新銀行帳
    戶之存摺、提款卡正本，亦未要求被告提供提款卡密碼等情
    ，洵堪認定。實則係被告自己將台新銀行帳戶資料交付他人
    使用無疑，其辯稱證人林○○向其拿取台新銀行帳戶資料後，
    至今尚未歸還云云，無非臨訟杜撰之詞，無以憑採。
　㈧再者，金融機構帳戶之申請甚為簡易方便，如係基於正當用
    途而有使用帳戶之必要，通常需用人以自己名義申請辦理即
    可，實毋庸向他人收購帳戶；況且，蒐集他人金融機構帳戶
    作為被害人匯入款項之交易媒介，多用於詐欺取財犯罪，此
    乃一般使用人頭帳戶常見之非法利用類型，復經大眾傳播媒
    體再三披露，被告亦非全無社會經驗，對於不以自己名義申
    辦金融機構帳戶，反以各種名目向他人取得者，當有該人可
    能藉以從事詐欺取財犯行之合理懷疑及認識。尤其被告於92
    年12月間即因交付名下臺中商業銀行北臺中分行帳戶之存摺
    、提款卡、開戶印章、國民身分證影本予他人，而經臺灣臺
    中地方法院以94年度易字第619號判決判處有期徒刑4月，並
    經本院以94年度上易字第818號判決駁回上訴而確定；於97
    年12月11日後某時，又因將永豐商業銀行西屯分行帳戶之金
    融卡及密碼交付予他人，而經臺灣新北地方法院以98年度簡
    字第4557號判決判處有期徒刑4月，並經該院以98年度簡上
    字第902號判決駁回上訴而確定；於103年11月間，另因交付
    名下中國信託商業銀行中港分行帳戶、台新國際商業銀行北
    臺中分行帳戶之存摺、印鑑章、金融卡、金融卡密碼及網路
    銀行密碼予他人，而經臺灣臺中地方法院以105年度易字第2
    52號判決判處有期徒刑1年6月確定，此有該等判決（原審卷
    第105至122頁）及臺灣高等法院被告前案紀錄表存卷可佐，
    是被告應知不得隨意將名下金融機構帳戶資料交予他人，對
    於實行一般洗錢、詐欺取財者常以第三人帳戶收受不法款項
    乙情，亦無不知之理。從而，被告在交付上開台新銀行帳戶
    提款卡及密碼予他人時，既已預見上開台新銀行帳戶提款卡
    及密碼甚有可能成為犯罪集團之行騙工具，仍將上開台新銀
    行帳戶之提款卡及密碼交付他人，漠視他人致生財產上受害
    之可能性，堪信被告交付上開台新銀行帳戶提款卡及密碼時
    ，確有幫助詐欺取財之不確定故意。而被告交付台新銀行帳
    戶提款卡及密碼時，由該人不使用自己的金融帳戶，反而特
    意要求被告提供台新銀行帳戶之提款卡，且需告知該提款卡
    密碼等節以觀，被告當知該人取得上開台新銀行帳戶提款卡
    及密碼之目的，即係欲使用此帳戶收受、提領特定犯罪所得
    之款項。復因該人非上開台新銀行帳戶之申辦者，一旦該人
    提領上開台新銀行帳戶內之款項，自係極易遮斷金流、逃避
    國家追訴、處罰。諸此，被告交付上開台新銀行帳戶提款卡
    及密碼在先，於已得悉可能遭用於一般洗錢、詐欺取財犯行
    時，並未有積極取回上開台新銀行帳戶提款卡之舉，或其他
    主觀上認為不致發生該等犯罪行為之確信，而容任該等犯罪
    行為繼續實現，被告就告訴人乙○○、丙○○、丁○○遭詐欺而分
    別轉帳至上開台新銀行帳戶內，嗣遭提領一空此項結果之發
    生，並無違背其本意，而有幫助他人一般洗錢、詐欺取財之
    間接故意，彰彰甚明。
　㈨被告於原審審理時雖稱證人林○○有透過LINE詢問其台新銀行
    帳戶之提款卡密碼云云，然此為證人林○○所否認（見原審卷
    第154頁），且卷內LINE對話紀錄係被告所提出，而遍觀該
    等對話紀錄並無關於此部分之內容，苟若確有此事，此乃對
    被告有利之證據，被告殊無可能未提供予偵察機關或法院，
    故被告所為證人林○○有索要上開台新銀行帳戶提款卡密碼之
    辯解，自不足採。至於被告於原審審理時辯稱：若貸款下來
    ，他們要抽2成的傭金，所以才會要求我留存摺及提款卡給
    他們，怕貸款下來，我不給他們的傭金云云（原審卷第173
    頁），然被告於偵查期間、原審準備程序時，均未提及證人
    林○○為避免被告未給予傭金，才要求被告交付存摺、提款卡
    正本此節，直到原審審理時始提及上情，是其上開辯詞委難
    採信；況由證人林○○無法自台新銀行帳戶中提領該筆8000元
    、證人劉○○自行吸收該損失而賠償8000元乙情言之，已堪認
    定證人林○○確未握有上開台新銀行帳戶提款卡及密碼，是被
    告此部分辯詞，同無足取。
  ㈩綜上所述，○○○○通訊行之林○○、劉○○等人並未向被告拿取上
    開台新銀行帳戶提款卡及密碼，被告應係將其上開台新銀行
    帳戶提款卡及密碼交予不詳之人，被告之所辯無非卸飾之詞
    ，不足採信，事證明確，其犯行洵堪認定。
二、論罪科刑
  ㈠核被告所為，係犯刑法第30條第1項前段、洗錢防制法第14條
    第1項之幫助一般洗錢罪及刑法第30條第1項前段、第339條
    第1項之幫助詐欺取財罪。
  ㈡被告一幫助行為同時致告訴人乙○○、丙○○、丁○○遭詐騙而匯
    款至被告上開台新銀行帳戶，係同種想像競合犯，應依刑法
    第55條規定從一情節較重者(即丁○○部分)論以1幫助洗錢罪
    及1幫助詐欺取財罪。所犯上開2罪間，具有局部之同一性，
    係一行為同時觸犯數罪名，為想像競合犯，應依刑法第55條
    規定從一重之幫助一般洗錢罪處斷。
  ㈢被告幫助他人犯罪者，為幫助犯，爰依刑法第30條第2項規
    定，按正犯之刑減輕之。
　㈣被告前因詐欺案件，經臺灣臺中地方法院以105年度易字第25
    2號判決判處有期徒刑1年6月確定；又因詐欺案件，經臺灣
    臺中地方法院以105年度審訴字第476號判決判處有期徒刑4 
    月確定，上開案件經臺灣臺中地方法院以105年度聲字第511
    9號裁定定應執行有期徒刑1年9月確定，入監執行後於106 
    年12月26日假釋出監並付保護管束，於107年5月9日假釋期
    滿未經撤銷，視為執行完畢等情，有臺灣高等法院被告前案
    紀錄表在卷可參，且據公訴檢察官指明在卷，並為被告所是
    認，其於受有期徒刑之執行完畢後，5年以內故意再犯本案
    有期徒刑以上之罪，為累犯；參酌司法院釋字第775號解釋
    意旨，審酌被告未因前案徒刑執行完畢而有所警惕，猶故意
    再犯本案之罪，且前後犯行之罪質相同，可認其有特別之惡
    性及對刑罰之反應力薄弱，考量累犯規定所欲維護法益之重
    要性及事後矯正行為人之必要性，爰依刑法第47條第1項規
    定加重其刑。並先加重後減輕其刑。
　㈤犯洗錢防制法第14條之罪，在偵查或審判中自白者，減輕其
    刑，洗錢防制法第16條第2 項有所明定。被告在偵查或審判
    中並未自白其涉有一般洗錢之犯行，即無適用洗錢防制法第
    16條第2 項規定減輕其刑之餘地，附此敘明。
三、原審認被告罪證明確，適用洗錢防制法第14條第1項、刑法
    第11條前段、第30條第1項前段、第2項、第339條第1項、第
    55條前段、第47條第1、第42條第3項、刑法施行法第1條之1
     第1項等規定，以行為人之責任為基礎，審酌被告提供其個
    人所申請之上開台新銀行帳戶提款卡及密碼予他人使用，助
    長詐欺犯罪風氣之猖獗，被告犯罪所生危害實不容輕視；並
    考量被告未與告訴人乙○○、丙○○、丁○○達成調（和）解，或
    彌補其等所受損害，及被告於本案偵審期間均否認犯行之犯
    罪後態度；另因無證據證明被告有實行一般洗錢、詐欺取財
    罪之構成要件行為，被告之可非難性即不能與共同正犯等同
    視之；參以被告除前開構成累犯之前案紀錄已依法加重其刑
    ，不在量刑評價之內，尚有其他不法犯行經論罪科刑之情，
    此有臺灣高等法院被告前案紀錄表在卷可稽，難認被告素行
    良好；兼衡被告於原審審理時自述四技肄業之智識程度、從
    事受僱做浪板的工作、經濟勉強維持、無未成年子女要撫養
    之生活狀況（原審卷第229 頁），暨其犯罪之動機、目的、
    手段及告訴人乙○○、丙○○、丁○○受詐騙金額等一切情狀，量
    處有期徒刑6月，併科罰金新臺幣1萬元，並就罰金刑部分諭
    知如易服勞役以新臺幣1千元折算1日之標準。復說明：㈠被
    告所犯刑法第30條第1項前段、洗錢防制法第14條第1項之幫
    助一般洗錢罪，其最重本刑為7年以下有期徒刑，與刑法第4
    1條第1項限於最重本刑為5年以下有期徒刑之罪始得易科罰
    金之要件不符，被告經諭知之刑期縱屬6月以下有期徒刑，
    仍無併予諭知易科罰金折算標準之餘地。惟因宣告刑為有期
    徒刑6月，依刑法第41條第3項規定，得以提供社會勞動6小
    時折算徒刑1日易服社會勞動，而可否易服社會勞動要屬執
    行事項，當俟本案確定後另由執行檢察官依檢察機關辦理易
    服社會勞動作業要點之相關規定審酌，非屬法院裁判之範圍
    。㈡犯罪所得之沒收，係法院剝奪犯罪行為人不法所得，將
    之予以收歸國有之裁判。目的係著重於剝奪犯罪行為人之實
    際犯罪所得，使其不能坐享犯罪之成果，故無利得者自不生
    剝奪財產權之問題。又幫助犯僅係對於犯罪構成要件以外行
    為為加工，除因幫助行為有所得外，正犯犯罪所得，非屬幫
    助犯之犯罪成果，自不得對其為沒收之諭知（最高法院106
    年度台上字第1196號判決意旨參照）。又洗錢防制法第18條
    第1項前段規定「犯第14條之罪，其所移轉、變更、掩飾、
    隱匿、收受、取得、持有、使用之財物或財產上利益，沒收
    之。」而依刑法施行法第10條之3 規定可知，洗錢防制法關
    於沒收之規定應優先於刑法相關規定予以適用，亦即就洗錢
    行為標的之財物或財產上利益，均應依洗錢防制法第18條規
    定沒收之。由於洗錢行為標的之財物或財產上利益係供洗錢
    所用之物，為洗錢犯罪構成要件事實前提，乃一般洗錢罪之
    關聯客體，惟上開條文雖採義務沒收主義，卻未特別規定「
    不問屬於犯罪行為人與否，沒收之」，致該洗錢行為之標的
    是否限於行為人所有者始得宣告沒收，有所疑義，於此情形
    自應回歸適用原則性之規範，即參諸刑法第38條第2項前段
    規定，仍以屬於行為人所有者為限，始應予沒收。本案依卷
    存事證無以證明被告因交付上開台新銀行帳戶提款卡及密碼
    ，有獲取任何報酬，亦無事證可認告訴人乙○○、丙○○、丁○○
    轉帳之款項為被告所提領。是本案無從宣告沒收犯罪所得，
    復因告訴人乙○○、丙○○、丁○○轉帳之款項均非被告所有，又
    不在其實際掌控中，故被告對該等款項皆無所有權或事實上
    處分權，亦無適用洗錢防制法第18條第1項前段規定沒收該
    等款項之餘地。經核原審認事用法並無違誤，量刑亦屬妥適
    ，應予維持。被告上訴意旨猶執前詞否認犯罪，其上訴為無
    理由，應予駁回。
據上論結，應依刑事訴訟法第368條，判決如主文。
本案經檢察官楊凱婷提起公訴，檢察官戊○○到庭執行職務。
中　　華　　民　　國　　111 　年　　8 　　月　　17　　日
             刑事第一庭   審判長法　官　江  德  千
                                法　官　高  增  泓
                                法　官  簡  源  希　
以上正本證明與原本無異。
如不服本判決應於收受送達後20日內向本院提出上訴書狀，其未
敘述上訴理由者，並得於提起上訴後20日內向本院補提理由書（
均須按他造當事人之人數附繕本）「切勿逕送上級法院」。因疫
情而遲誤不變期間，得向法院聲請回復原狀。
                                書記官  吳  麗  琴
　　　　　　　　　　　　　　　　
中　　華　　民　　國　　111 　年　　8 　　月　　17　　日

附錄本案論罪科刑法條：
洗錢防制法第14條
有第二條各款所列洗錢行為者，處7年以下有期徒刑，併科新臺
幣5百萬元以下罰金。
前項之未遂犯罰之。
前二項情形，不得科以超過其特定犯罪所定最重本刑之刑。
刑法第339條
意圖為自己或第三人不法之所有，以詐術使人將本人或第三人之
物交付者，處5年以下有期徒刑、拘役或科或併科50萬元以下罰
金。
以前項方法得財產上不法之利益或使第三人得之者，亦同。
前二項之未遂犯罰之。